臺灣臺中地方法院民事裁定  100年度事聲字第66號
異  議  人  劉建漢
相  對  人  江旻建
法定代理人  江錦芳
兼法定代理  何愛銖
人
上列當事人間依職權裁定確定訴訟費用額事件，異議人對於本院
司法事務官民國100年4月11日所為之100年度司他字第27號裁定
聲明異議，本院裁定如下：
    主  文
異議駁回。
    理  由
一、本件異議意旨：如附件所載。
二、按經准予訴訟救助者，於終局判決確定或訴訟不經裁判而終
    結後，第一審受訴法院應依職權以裁定確定訴訟費用額，向
    應負擔訴訟費用之當事人徵收之，民事訴訟法第114條第1項
    前段定有明文。即知准予訴訟救助，僅於訴訟終結前有使受
    救助人暫免裁判費及其他應預納之訴訟費用之效力，至訴訟
    終結後此項暫免之費用，即應向應負擔訴訟費用之當事人徵
    收。再民事訴訟法第91條第3項規定：「法院依聲請以裁定
    確定之訴訟費用額，應於裁定送達翌日起，加給按法定利率
    計算之利息」，其立法理由旨在「促使當事人早日自動償付
    其應賠償對造之訴訟費用」，故在法院依職權裁定確定訴訟
    費用額，基於同一法理，自應類推上開規定加計法定遲延利
    息。所謂「以裁定確定之」，係指法院已為訴訟費用之裁判
    ，僅未確定其費用額而言，即訴訟費用之裁判中未確定其費
    用額之情形。是確定訴訟費用之裁定，僅在確定敗訴之當事
    人應負擔之訴訟費用數額，並非就權利存在與否為確定，其
    償還義務如何，應從命負擔訴訟費用之裁判定之。因此，當
    事人在該程序中，自僅得就各個費用項目是否為法律上之訴
    訟費用、數額之計算有無錯誤加以爭執。次按當事人對於司
    法事務官處理事件所為之終局處分，得於處分送達後10日之
    不變期間內，以書狀向司法事務官提出異議。司法事務官認
    前項異議有理由時，應另為適當之處分；認異議為無理由者
    ，應送請法院裁定之。法院認第1項之異議為有理由時，應
    為適當之裁定；認異議為無理由者，應以裁定駁回之。前項
    裁定，應敘明理由，並送達於當事人，民事訴訟法第240條
    之4亦有明文。
三、經查，本件異議人與相對人間因本院99年度中小字第2564號
    損害賠償事件，異議人聲請訴訟救助，經本院以99年度中救
    字第22號裁定准予訴訟救助，而暫免繳交訴訟費用。上開訴
    訟嗣因異議人遲誤100年1月21日下午3時及100年2月14日下
    午2時10分之言詞辯論期日，而視為撤回起訴在案。而本件
    異議人於起訴時聲明相對人應賠償異議人新臺幣（下同）94
    ,600元，復於99年10月29日更正並減縮聲明為相對人應連帶
    賠償異議人94,000元，裁判費均為1,000元等情，經本院調
    閱上開民事事件卷查明。從而，本件異議人暫免繳交之裁判
    費確定為1,000元，應由異議人向本院繳納，並應於本裁定
    送達之翌日起，加給按法定利率即年息百分之五計算之利息
    。原裁定即為上開諭知，核無不合。原裁定諭知異議人應負
    擔訴訟費用之金額既無違誤，且異議人異議理由所述，並非
    就費用項目是否為法律上之訴訟費用、數額之計算有無錯誤
    加以爭執，參照前開說明，自非本件確定訴訟費用額之程序
    所得加以審究。異議人指摘原裁定不當，求為廢棄，自無理
    由，其異議應予駁回，爰裁定如主文。
四、依民事訴訟法第240條之4第3項後段，裁定如主文。
中    華    民    國    100   年    7     月    8     日
                  民事第二庭  法  官  蔡建興
以上正本係照原本作成。
如不服本裁定應於送達後10日內向本院提出抗告狀，並繳納抗告
費新臺幣1,000元。
中    華    民    國   100    年    7     月    11    日
                              書記官  楊金池